臺灣雲林地方法院民事判決　　　　　　　 100年度訴字第84號
原　　　告　何建隆
被　　　告　三信商業銀行股份有限公司
法定代理人　廖君澤
上列當事人間分配表異議之訴事件，本院判決如下：
    主      文
原告之訴駁回。
訴訟費用由原告負擔。
    事實及理由
一、本件起訴意旨略以：被告雖對其所有雲林縣斗六市○○段10
    9 建號建物（門牌雲林縣斗六市○○街50號）享有最高限額
    抵押權，但上揭建物旁之其所有未辦保存登記建物（即同段
    109 －1 建號）構造獨立，且自有門戶可資出入，與上揭10
    9 建號建物為屬不同客體，被告就該未辦保存登記建物拍賣
    所得價金自無優先受償權，爰依強制執行法第41條第1 項規
    定提起本訴云云，並提出現場照片、本院民事執行處98年度
    司執字第26383 號強制執行金額計算書分配表（民國99年11
    月10日印製）影本等件為佐。
二、按「債權人或債務人對於分配表所載各債權人之債權或分配
    金額有不同意者，應於分配期日一日前，向執行法院提出書
    狀，聲明異議。前項書狀，應記載異議人所認原分配表之不
    當及應如何變更之聲明。」、「執行法院對於前條之異議認
    為正當，而到場之債務人及有利害關係之他債權人不為反對
    之陳述或同意者，應即更正分配表而為分配。異議未依前項
    規定終結者，應就無異議之部分先為分配。」、「異議未終
    結者，為異議之債權人或債務人，得向執行法院對為反對陳
    述之債權人或債務人提起分配表異議之訴。但異議人已依同
    一事由就有爭執之債權先行提起其他訴訟者，毋庸再行起訴
    ，執行法院應依該確定判決實行分配。債務人對於有執行名
    義而參與分配之債權人為異議者，僅得以第十四條規定之事
    由，提起分配表異議之訴。聲明異議人未於分配期日起十日
    內向執行法院為前二項起訴之證明者，視為撤回其異議之聲
    明；經證明者，該債權應受分配之金額，應行提存。前項期
    間，於第四十條之一有反對陳述之情形，自聲明異議人受通
    知之日起算。」強制執行法第39條、第40條、第41條分別定
    有明文。是債務人提起分配表異議之訴，應符合於分配期日
    一日前，向執行法院提出書狀聲明異議，且聲明異議狀應記
    載異議人所認原分配表之不當及應如何變更之聲明。聲明異
    議部分如為合法而未終結時，聲明異議人即得提起分配表異
    議之訴，並向執行法院證明已起訴，是分配表異議之訴之範
    圍，僅限於聲明異議人聲明異議而未終結部分，如非該聲明
    異議之範圍，則就未聲明異議之分配表部分即屬確定，執行
    法院應先就無異議部分先為分配，異議人就該已確定部分自
    亦不得再提起分配表異議之訴。苟聲明異議人於聲明異議狀
    ，未遵守應記載所認原分配表之不當及應如何變更之聲明之
    程序規定，除於分配期日一日前聲明異議人得予補正，即於
    尚有補正期間，執行法院亦得依強制執行法第30條之1 準用
    民事訴訟法第249 條第1 項第6 款規定命聲明異議人補正外
    ，因在分配期日一日前應提出「聲明異議狀並載明所認原分
    配表之不當及應如何變更之聲明」之規定，係屬法定不變期
    間，不因執行法院裁定命補正而變相延長法定不變期間（強
    制執行法第30條之1 準用民事訴訟法第136 條第1 項規定）
    ，倘遲至分配期日後即無從補正（亦即補正，亦不生效力）
    。因之，聲明異議人所提出聲明異議狀，未遵守應記載所認
    原分配表之不當及應如何變更之聲明時，執行法院於分配期
    日即無從認定聲明異議範圍及審酌異議是否正當，顯影響強
    制執行分配程序迅速明確進行，為維護執行當事人權益，自
    應認聲明異議為不合法，執行法院應予駁回聲明異議，按原
    分配表分配，則分配程序核屬終結，聲明異議人並無提起分
    配表異議之訴之權利甚明。經查：本院民事執行處所作98年
    度司執字第26383 號強制執行金額計算書分配表（99年11月
    10日印製），本訂於100 年2 月10日進行分配事宜，此有本
    院民事執行處同年1 月10日通知函可稽（見上揭案號執行事
    件卷）。原告雖於同年2 月9 日向本院提出聲明異議狀，但
    僅略載：「光復段109 －1 建號建物為獨立之客體，第1 順
    位抵押權人（即被告）該建物拍賣所得價金無優先受償權，
    請鈞院鑒核更正上揭分配表」云云數語，並未依法就聲明異
    議時所應記載之「原分配表之不當及應如何變更之聲明」等
    事項作詳實論述記載。亦因原告就上揭分配表聲明異議範圍
    及如何變更原分配重作如何分配，殊不明確，至令有利害關
    係之其他債權人，洵無從據以表示意見。準此，原告之聲明
    異議顯不合法，且原告係於分配期日（同年2 月10日）之前
    一日即同年月9 日提出聲明異議狀，本院民事執行處亦已無
    時間命原告補正，原告既未依規定在其所提之聲明異議狀內
    記載法定應載事項，則其所提異議聲明殊難認合法，揆諸前
    開規定，原告洵無提起分配表異議之訴之權利可言。從而，
    原告提起本件分配表異議之訴，顯有未洽，應予駁回。
三、次按債務人對於支付命令未於法定期間合法提出異議者，支
    付命令與確定判決有同一之效力，民事訴訟法第521 條第1
    項設有明文。而確定之終局判決得為執行名義，此觀強制執
    行法第4 條第1 項第1 款規定自明，是確定之支付命令即具
    有執行力而得為執行名義。另債務人對於有執行名義而參與
    分配之債權人為異議者，僅得以第十四條規定之事由，提起
    分配表異議之訴，同法第41條第2 項亦有明文。蓋有執行名
    義之債權人參與分配者，其債權之存否及金額之多少，已有
    執行名義可據，自不容債務人任意異議。職是，債務人對執
    有確定支付命令而參與分配之債權人提起分配表異議之訴，
    自須以支付命令確定（即執行名義成立）後發生有消滅或妨
    礙債權人請求等情事存在始可；至其餘事由，則非屬債務人
    提起分配表異議之訴所得救濟。又按原告之訴，依其所訴之
    事實，在法律上顯無理由者，法院得不經言詞辯論，逕以判
    決駁回之，民事訴訟法第249 條第2 項定有明文。而所謂原
    告之訴，依其所訴之事實，在法律上顯無理由者，係指依原
    告於訴狀內記載之事實觀之，在法律上顯然不能獲得勝訴之
    判決者而言，則有最高法院62年台上第845 號判例意旨可資
    參照。經查，被告係以原告積欠其借款本金新台幣1,332,27
    6 元、9,510,000 元未償，而持本院98年度司促字第4902、
    6631號等2 份確定支付命令聲請強制執行原告之財產，此有
    上揭執行名義在卷（見上揭案號執行事件卷）可稽。至原告
    雖曾對本院民事執行處所作前揭分配表聲明異議，但並非以
    其所負上開債務於前揭支付命令確定（即執行名義成立）後
    有發生消滅或妨礙債權人請求等情事為異議事由，而係以被
    告之上揭債權就其光復段109 －1 建號建物拍賣所得價金無
    優先受償權為由，提起本件分配表異議之訴，揆諸前開規定
    ，原告所提起本件分配表異議之訴洵屬無理由。從而，本件
    依原告訴狀記載之事實觀之，其在法律上顯然不能獲得勝訴
    之判決，爰不經言詞辯論程序，逕予駁回之。
四、據上論結，本件原告起訴既不合法又顯無理由，依民事訴訟
    法第249 條第2 項、第78條，判決如主文。
中    華    民    國   100    年    3     月    31    日
                  民事第一庭    法  官  蔣得忠
以上正本係照原本作成
如對本判決上訴，須於判決送達後廿日內向本院提出上訴狀。如
委任律師提起上訴者，應一併繳納上訴審裁判費。
中    華    民    國   100    年    3     月    31    日
                                書記官  楊淳詒